---
title: "TRABALHO DE IAA005 – Estatística Aplicada II"
output:
  pdf_document: default
  html_document:
    df_print: paged
encoding: UTF-8
geometry: left=2cm, right=2cm, top=1cm, bottom=1cm, landscape
---

### Equipe 03:

-   Gustavo Costa de Souza
-   Marcos Vinicius de Melo
-   Marcus Eneas Silveira Galvao do Rio Apa II
-   Patricia Verdugo Pascoal
-   Rodrigo de Araujo
-   William de Souza Alencar

```{r setup, include=FALSE}
knitr::opts_chunk$set(echo = TRUE)
```

## 1 Regressões Ridge, Lasso e ElasticNet

Instalando e carregando os pacotes necessários.

```{r echo=FALSE}
set.seed(302)

pacotes <- c("plyr","readr","dplyr","caret",
             "ggplot2","repr","glmnet")

# Instalando e carregando os pacotes necessarios
if(sum(as.numeric(!pacotes %in% installed.packages()))!=0){
  instalador <- pacotes[!pacotes %in% installed.packages()]
  for(i in 1:length(instalador)) {
    install.packages(instalador, dependencies = T)
    break()}
  sapply(pacotes, require, character = T)
} else {
  sapply(pacotes, require, character = T)
}
```
Carregando a base de dados.

```{r}

load("trabalhosalarios.RData")

glimpse(trabalhosalarios)

```
Visualizando estatisticas do DF.

```{r}
summary(trabalhosalarios)
```
Particionamento do dataset, 80% para treinamento e 20% para teste.

```{r}
indexes <- sample(1:nrow(trabalhosalarios), 0.8*nrow(trabalhosalarios))

train <- trabalhosalarios[indexes,]
test <- trabalhosalarios[-indexes,]

```

Padronização de variáveis, excluindo as binárias.
normalização Z-score:
"center": centraliza os dados, subtraindo a média de cada variável.
"scale": normaliza os dados, dividindo pelo desvio padrão.

```{r}
non_binary_columns = c('husage', 'husearns', 'huseduc', 'hushrs', 'earns', 'age', 'educ', 'exper', 'lwage')

# os parâmetros de padronização consideram apenas o conjuto de treinamento pois o modelo aprenderá a transformação apenas com os dados conhecidos e aplicará a mesma regra em dados novos.
pre_process_normalization_object = caret::preProcess(train[,non_binary_columns], method=c("center", "scale"))

# aplica os parâmentos de normalização nos dados
train[, non_binary_columns] = predict(pre_process_normalization_object, train[,non_binary_columns])
test[, non_binary_columns] = predict(pre_process_normalization_object, test[,non_binary_columns])

print('Visualizando estatisticas da base de trainamento.')
summary(train)
print('Visualizando estatisticas da base de test.')
summary(test)
```


### Regressão Ridge

Realizando o one-hot encoding das variáveis categoricas, para este caso já estão no formato one-hot.

Criando as matrizes de treinamento, e test e vetores da variáveis dependente de treinamento e teste.
```{r}
cols_reg <- c('husage', 'husearns', 'huseduc', 'hushrs', 'earns', 'age', 'educ', 'exper','lwage',
             'husunion', 'husblck', 'hushisp', 'kidge6', 'black', 'hispanic',
             'union', 'kidlt6')

one_hot_encoding <- dummyVars(lwage~husage+husearns+huseduc+hushrs+
                       earns+age+educ+exper+husunion+husblck+hushisp+
                       kidge6+black+hispanic+union+kidlt6, 
                     data = trabalhosalarios[,cols_reg])
train_encoded = predict(one_hot_encoding, newdata = train[,cols_reg])
test_encoded = predict(one_hot_encoding, newdata = test[,cols_reg])

x_train = as.matrix(train_encoded)
y_train = train$lwage

x_test = as.matrix(test_encoded)
y_test = test$lwage

```
Calculando o melhor lambda

```{r}
lambdas <- 10^seq(2, -3, by = -.1)

# Calculando o lambda:
ridge_lamb <- cv.glmnet(x_train, y_train, alpha = 0, lambda = lambdas)

best_lambda_ridge <- ridge_lamb$lambda.min
cat('Melhor parâmetro lambda para o modelo Ridge: ', best_lambda_ridge, '\n\n')

```

Treinando o modelo Ridge

```{r}
ridge_reg = glmnet(x_train, y_train, nlambda = 25, alpha = 0, 
                   family = 'gaussian', 
                   lambda = best_lambda_ridge)
```

Parâmetros do modelo treinado

```{r}
ridge_reg[["beta"]]
```


```{r}
eval_results <- function(true, predicted, df, modelName, phase) {
  SSE <- sum((predicted - true)^2)
  SST <- sum((true - mean(true))^2)
  R_square <- 1 - SSE / SST
  RMSE = sqrt(SSE/nrow(df))
  
  # As metricas de performace do modelo:
  data.frame(
    ModelName = modelName,
    Phase = phase,
    RMSE = RMSE,
    Rsquare = R_square
  )
}
```

Estatisticas do modelo Ridge na base de treinamento e teste.
```{r}

models_stats <- data.frame(
  ModelName = character(),
  Phase = character(),
  RMSE = numeric(),
  Rsquare = numeric(),
  stringsAsFactors = FALSE
)

predictions_train <- predict(ridge_reg, 
                             s = best_lambda_ridge,
                             newx = x_train)

ridge_train_eval_results <- eval_results(y_train, predictions_train, train, 'Ridge', 'train')
models_stats <- rbind(models_stats, ridge_train_eval_results)

predictions_test <- predict(ridge_reg, 
                            s = best_lambda_ridge, 
                            newx = x_test)

ridge_test_eval_results = eval_results(y_test, predictions_test, test, 'Ridge', 'test')
models_stats <- rbind(models_stats, ridge_test_eval_results)

models_stats
```

Criando o dataframe de predição para e realizando a normalização.

```{r}
predicao_df <- trabalhosalarios[0, ]

predicao_df <- data.frame(
  husage=40, 
  husunion=0,
  husearns=600,
  huseduc=13,
  husblck=1,
  hushisp=0,
  hushrs=40,
  kidge6=1,
  earns=600,
  age=38,
  black=0,
  educ=13,
  hispanic=1,
  union=0,
  exper=18,
  kidlt6=1,
  lwage=0
)

predicao_df[, non_binary_columns] = predict(pre_process_normalization_object, predicao_df[,non_binary_columns])

summary(predicao_df)
```
Realização da predição no modelo ridge

```{r}
pred_matrix <- as.matrix(predicao_df[,!(names(predicao_df) %in% "lwage")])

pred_ridge <- predict(ridge_reg, s=best_lambda_ridge, newx = pred_matrix)

cat("Predição Ridge padronizada:", pred_ridge, "\n")

lwage_pred_ridge=(pred_ridge*
                   pre_process_normalization_object[["std"]][["lwage"]])+
                   pre_process_normalization_object[["mean"]][["lwage"]]

cat("Predição Ridge valor nominal porém ainda em logaritmo:", lwage_pred_ridge, "\n")

#antilog
cat("Predição Ridge valor em dólares:", exp(lwage_pred_ridge), "\n")

```
Calculando os intervalos de confiança

```{r}
calculate_intervals <- function(pred, modelName){
  n <- nrow(train)
  m <- pred
  s <- pre_process_normalization_object[["std"]][["lwage"]]
  dam <- s / sqrt(n)
  z <- qnorm(0.025)
  cilwr <- m + z * dam
  ciupper <- m - z * dam
  
  cat("Para o modelo", modelName, "o intervalo de confiança inferior é de: USD", exp(cilwr),"\n" )
  cat("Para o modelo", modelName, "o intervalo de confiança superior é de: USD", exp(ciupper),"\n" )
}
```

```{r}
calculate_intervals(lwage_pred_ridge, 'Ridge')
```

Interpretação: O salário hora da a esposa é em média USD 12.15 e pode variar entre USD 11.88 a USD 12.42 com 95% de confiança.
O modelo Ridge, mantendo todas as variáveis, apresentou uma boa capacidade de generalização e foi consistente entre treinamento e teste. A penalização L2 contribuiu para evitar overfitting.

### Regressão Lasso

```{r}
# Calculando o lambda:
lasso_lamb <- cv.glmnet(x_train, y_train, alpha = 1, lambda = lambdas, standardize = TRUE, nfolds = 5)

best_lambda_lasso <- lasso_lamb$lambda.min
cat('Melhor parâmetro lambda para o modelo Lasso: ', best_lambda_lasso, '\n\n')
```
```{r}
lasso_reg <- glmnet(x_train, y_train, alpha = 1, 
                      lambda = best_lambda_lasso, 
                      standardize = TRUE)

lasso_reg[["beta"]]
```
```{r}
predictions_lasso_train <- predict(lasso_reg, 
                             s = best_lambda_lasso,
                             newx = x_train)


lasso_train_eval_results <- eval_results(y_train, predictions_lasso_train, train, 'Lasso', 'train')
models_stats <- rbind(models_stats, lasso_train_eval_results)

predictions_lasso_test <- predict(lasso_reg, 
                            s = best_lambda_lasso, 
                            newx = x_test)

lasso_test_eval_results <- eval_results(y_test, predictions_lasso_test, test, 'Lasso', 'test')
models_stats <- rbind(models_stats, lasso_test_eval_results)

models_stats

```
```{r}

pred_lasso <- predict(lasso_reg, s=best_lambda_lasso, newx = pred_matrix)

cat("Predição Lasso padronizada:", pred_lasso, "\n")

lwage_pred_lasso=(pred_lasso*
                   pre_process_normalization_object[["std"]][["lwage"]])+
                   pre_process_normalization_object[["mean"]][["lwage"]]

cat("Predição Lasso valor nominal porém ainda em logaritmo:", lwage_pred_lasso, "\n")

#antilog
cat("Predição Lasso valor em dólares:", exp(lwage_pred_lasso), "\n")

```
```{r}
calculate_intervals(lwage_pred_lasso, 'Lasso')
```
Interpretação: O salário hora da a esposa é em média USD 12.67 e pode variar entre USD 12.40 e USD 12.95 com 95% de confiança.
O modelo Lasso apresentou desempenho muito próximo ao Ridge, como pode ser visto acima o modelo Lasso fez a seleção de variáveis, a penalização L1 foi utilizada para zerar coeficientes não significativos, para este caso foi excluido a variavel 'exper'. 

Comparado ao modelo Ridge teve um desempenho muito semelhante, houve uma pequena melhora no R² de teste, mostrando que a exclusão da váriavel 'exper' não prejudicou o ajuste do modelo.

### Regressão ElasticNet

```{r}
elasticnet_train_control <- trainControl(method = "repeatedcv",
                           number = 10,
                           repeats = 5,
                           search = "random",
                           verboseIter = TRUE)

elastic_reg <- train(lwage~husage+husearns+huseduc+hushrs+
                       earns+age+educ+exper+husunion+husblck+hushisp+
                       kidge6+black+hispanic+union+kidlt6,
                     data = train,
                     method = "glmnet",
                     tuneLength = 10,
                     trControl = elasticnet_train_control)

best_apha <- elastic_reg$bestTune
best_apha
```
```{r}
elastic_reg[["finalModel"]][["beta"]]
```


```{r}
predictions_elasticnet_train <- predict(elastic_reg, x_train)
elastic_train_eval_results <- eval_results(y_train, predictions_elasticnet_train, train, 'Elasticnet', 'train')
models_stats <- rbind(models_stats, elastic_train_eval_results)

predictions_elasticnet_test <- predict(elastic_reg, x_test)
elastic_test_eval_results <- eval_results(y_test, predictions_elasticnet_test, test, 'Elasticnet', 'test')
models_stats <- rbind(models_stats, elastic_test_eval_results)

models_stats

```

```{r}
pred_elastic <- predict(elastic_reg, pred_matrix)

cat("Predição Elasticnet padronizada:", pred_elastic, "\n")

lwage_pred_elastic=(pred_elastic*
                   pre_process_normalization_object[["std"]][["lwage"]])+
                   pre_process_normalization_object[["mean"]][["lwage"]]

cat("Predição Elasticnet valor nominal porém ainda em logaritmo:", lwage_pred_elastic, "\n")

#antilog
cat("Predição Elasticnet valor em dólares:", exp(lwage_pred_elastic), "\n")

```
```{r}
calculate_intervals(lwage_pred_elastic, 'Elasticnet')
```


Interpretação: O salário hora da a esposa é em média USD 13.05 e pode variar entre USD 12.76 a USD 13.33 com 95% de confiança.
Com combinação das penalizações L1 e L2 o modelo Elasticnet beneficia-se da seleção de variáveis do Lasso e da estabilidade do Ridge, ainda sim as estatisticas do modelo são muito semelhates a dos modelos Ridge e Lasso.


### Estatísticas dos modelos


Estatísticas dos modelos Ridge, Lasso e Elasticnet nas fases de treinamento e teste.

```{r}
models_stats
```


### Conclusão

Definição:
RMSE - Quanto MENOR, MELHOR (menos erro).
R2 - Quanto MAIOR, MELHOR (mais explicação).

Os três modelos apresentaram desempenho praticamente idênticos em termos de erro(RMSE) e explicação(Rsquare). O modelo Elasticnet se destaca pois apresentou um melhor poder de generalização para novos dados, apresentando o menor RMSE e maior explicação R² nos testes, indicando uma ligeira vantangem estatistica, além disso combinar as penalizações L1 e L2 o modelo geralmente produz um melhor balanço entre viés e variancia (tradeoff). 